臺灣臺南地方法院刑事判決
111年度訴字第413號
公  訴  人  臺灣臺南地方檢察署檢察官
被      告  張家祥



指定辯護人  本院公設辯護人林宜靜  
上列被告因違反毒品危害防制條例案件，經檢察官提起公訴（11
1年度偵字第1438號），本院判決如下：
    主  文
張家祥犯如附表所示之罪，各處如附表所示之刑及沒收。應執行
有期徒刑肆年貳月，沒收部分併執行之。
    事  實
一、張家祥明知甲基安非他命係毒品危害防制條例第2條第2項第
    2款所列管之第二級毒品，非經許可不得持有、販賣，竟仍
    基於營利之犯意為如附表所示販賣第二級毒品甲基安非他命
    之犯行（交易對象、時間、地點、方式、毒品種類與數量、
    交易金額均如該附表所示），共計6次。
二、案經嘉義縣警察局布袋分局報告臺灣橋頭地方檢察署檢察官
    陳請臺灣高等檢察署檢察長令轉臺灣臺南地方檢察署檢察官
    偵查起訴。
    理  由
甲、程序方面：
一、本判決所引用被告張家祥以外之人於審判外之陳述，業經檢
    察官、被告及其辯護人於準備程序均不爭執其證據能力，且
    於言詞辯論終結前均未聲明異議，本院審酌該等證據資料作
    成之情況，核無違法取證或其他瑕疵，且與待證事實具有關
    聯性，認為以之作為證據為適當，依刑事訴訟法第159條之5
    規定，有證據能力。
二、本判決以下所引用卷內各項非供述證據性質之證據資料，均
    無違反法定程序取得之情形，依刑事訴訟法第158條之4規定
    之反面解釋，均應有證據能力。
乙、實體方面：
一、上開事實，業據被告於警詢、偵查及本院審理時均坦承不諱
    ，核與證人田易育、黃俊豪、張書偉於警詢、偵查中之證述
    情節相符，並有證人田易育與被告於蝦皮購物網站；證人黃
    俊豪、張書偉與被告之手機通訊軟體LINE對話紀錄截圖在卷
    可憑（見警卷第13-27、37-45、57-59頁）。另按我國查緝
    毒品之施用或販賣一向執法甚嚴，對於販賣毒品者尤科以重
    度刑責，又販賣毒品既係違法行為，當非可公然為之，亦無
    公定價格，且容易分裝並增減份量，而每次買賣之價量，可
    能隨時依雙方關係深淺、資力、需求量及對行情之認知、來
    源是否充裕、查緝是否嚴謹、購買者被查獲時供述購買對象
    之可能風險之評估等情形，而異其標準，非可一概而論；而
    買受毒品之人通常亦無法探知販毒者賺取利潤幾何，是販賣
    毒品之利得，除販毒者坦承犯行或價量俱臻明確外，委難察
    得實情，販賣之人從價差或量差中牟利之方式雖異，其意圖
    營利之販賣行為則同一。是以因本案第二級毒品均量微價高
    ，販賣者率有利益可圖，被告販賣上開第二級毒品，如無利
    益可得，又豈會甘冒遭警查獲可能處以重刑之風險而如此作
    為，且被告亦無任何動機或與購毒者即證人田易育等人有任
    何特殊之情誼，而甘冒重刑以原價或無償轉讓甲基安非他命
    ，顯有營利之意圖甚明，被告自白核與事實相符，事證明確
    ，上開犯行，應足認定。
二、按行為後法律有變更者，適用行為時之法律。但行為後之法
    律有利於行為人者，適用最有利於行為人之法律，刑法第2
    條第1項定有明文。經查，被告為附表編號1-3、5、6之行為
    後，毒品危害防制條例第4條第2項、第17條第2項業於109 
    年1月15日修正公布施行，並於同年7月15日生效。修正前毒
    品危害防制條例第4條第2項規定：「製造、運輸、販賣第二
    級毒品者，處無期徒刑或7年以上有期徒刑，得併科新臺幣1
     千萬元以下罰金。」，修正後條文則規定：「製造、運輸
    、販賣第二級毒品者，處無期徒刑或10年以上有期徒刑，得
    併科新臺幣1千5 百萬元以下罰金。」；修正前毒品危害防
    制條例第17條第2項規定：「犯第4條至第8條之罪於偵查及
    審判中均自白者，減輕其刑。」，修正後條文則規定：「犯
    第4條至第8條之罪於偵查及歷次審判中均自白者，減輕其刑
    。」，經比較修正前、後規定，毒品危害防制條例第4條第2
    項規定，構成要件均未變更，然有期徒刑及罰金之刑度均較
    修正前提高；另毒品危害防制條例第17條第2項規定，修正
    後已明定於偵查及歷次審判中均自白者，始減輕其刑。是經
    比較新舊法之結果，修正後之上開規定均未有利於被告，依
    刑法第2條第1項前段規定，自應適用被告行為時即修正前毒
    品危害防制條例第4條第2項、第17條第2項規定。
三、核被告就附表編號1-3、5、6所為，均係犯修正前毒品危害
    防制條例第4條第2項之販賣第二級毒品罪；就附表編號4所
    為，係犯毒品危害防制條例第4條第2項之販賣第二級毒品罪
    。被告因販賣第二級毒品前之持有第二級毒品之低度行為，
    為其販賣第二級毒品之高度行為所吸收，不另論罪。本件被
    告於偵查中及本院審理時自白犯行，均依修正前、後毒品危
    害防制條例第17條第2 項之規定，減輕其刑。另查⑴被告本
    件販賣甲基安非他命共6次，期間係自109年6月13日至同年7
    月17日為止，其中附表編號4、5均係販賣甲基安非他命給張
    書偉同一人，附表編號5販賣時間為109年6月29日，與附表
    編號1-3、6因販賣時間均在修法生效前，故適用修正前毒品
    危害防制條例第4條第2項之規定，然被告係於30幾天內密接
    涉犯本件6次販賣甲基安非他命，最後1次即附表編號4適逢
    修正後毒品危害防制條例第4條第2項生效之第3天。⑵被告另
    案即本院109年度訴字第971號販賣第二級毒品案件，經警於
    109年7月21日持搜索票執行搜索扣得被告APPLE IPHONE行動
    電話1支（含門號0000000000號SIM卡1張）後，因證人黃俊
    豪為警查獲供出毒品來源，警方再從被告上揭行動電話追查
    其LINE的暱稱為「Zhang 」，進而查獲本件附表編號4之犯
    行，而上開109年度訴字第971號販賣第二級毒品案件業經有
    罪判決確定，應執行有期徒刑4年8月，有臺灣高等法院被告
    前案紀錄表、臺灣臺南地方檢察署檢察官109年度偵字第135
    37、14120號起訴書在卷可佐（見本院卷第16、17頁、第43-
    46頁）。衡以修正後毒品危害防制條例第4條第2項規定之法
    定最低本刑為10年有期徒刑，縱依同條例第17條第2項規定
    減刑後，最低刑度亦仍為有期徒刑5年，觀諸被告上開各情
    ，在客觀上足以引起一般之同情，認為確可憫恕，若予宣告
    上開法定最低度之刑，猶嫌過重，爰依刑法第59條規定，就
    被告所犯如附表編號4所示之販賣第二級毒品罪再予酌量遞
    減輕其刑。被告所犯上開6罪，犯意各別，行為互殊，應予
    分論併罰。爰審酌被告明知毒品甲基安非他命對人體危害甚
    大，竟無視於政府反毒政策及國家防制杜絕毒品犯罪之禁令
    ，販賣第二級毒品甲基安非他命予他人，助長毒品氾濫，傷
    害購毒者健康危害非輕，被告販毒對象僅3人並考量被告於
    本案各次所販賣之數量及金額，兼衡其素行、犯後坦承犯行
    及自述學經歷、生活狀況等一切情狀，量處如主文所示之刑
    。復審酌被告販毒模式相同，各罪行為對侵害法益之效應並
    非無關，犯罪時間密接，且前被告違反毒品危害防制條例案
    件（即109年度訴字第971號）所扣案上揭行動電話，經警據
    以衍生查辦本案，本件被告責任非難重複程度高，且刑法第
    51條第5款係採限制加重原則，非累加原則，本諸刑罰經濟
    與責罰相當原則，兼顧對於被告之儆懲與更生，定其應執行
    刑如主文所示。末查，未扣案如附表編號1至6所示之交易金
    額，各係屬於被告犯本件各次販賣第二級毒品罪所得財物，
    應依刑法第38條之1第1項前段、第3項之規定諭知沒收，於
    全部或一部不能沒收或不宜執行沒收時，追徵之。又IPHONE
    手機(含門號0000000000號SIM卡1枚，IMEI：0000000000000
    00號）1支【業經本院109年訴字第971號刑事判決宣告沒收
    在案】，既為被告所有供本件販賣第二級毒品所用之物，仍
    應依毒品危害防制條例第19條第1項之規定，宣告沒收之。
    上開沒收部分，並依刑法第40條之2第1項之規定併執行之。
據上論斷，應依刑事訴訟法第299 條第1 項前段，毒品危害防制
條例（修正前、後）第4條第2項、（修正前、後）第17條第2 項
、第19條第1項，刑法第11條、第2條第1項前段、第59條、第51
條第5款、第38條之1第1項前段、第3項，判決如主文。
本案經檢察官黃彥翔提起公訴，檢察官謝欣如到庭執行職務。
中　　華　　民　　國　　111 　年　　7　　月　　27 　　日
                  刑事第五庭  審判長法  官  鍾邦久
                                    法  官  蔡奇秀
                                    法  官  林欣玲
以上正本證明與原本無異。
如不服本判決應於收受本判後20日內向本院提出上訴書狀，並應
敘述具體理由。其未敘述上訴理由者，應於上訴期間屆滿後20日
內向本院補提理由書狀（均須按他造當事人之人數附繕本）「切
勿逕送上級法院」。
  　　　　　　　　　　　　　    　　書記官　黃憶筑
中　　華　　民　　國　　111 　年　　7 　　月　　27　　日
附錄本案論罪科刑法條全文：
修正前毒品危害防制條例第4條：
製造、運輸、販賣第一級毒品者，處死刑或無期徒刑；處無期徒
刑者，得併科新臺幣 2 千萬元以下罰金。
製造、運輸、販賣第二級毒品者，處無期徒刑或 7 年以上有期
徒刑，得併科新臺幣 1 千萬元以下罰金。
製造、運輸、販賣第三級毒品者，處 7 年以上有期徒刑，得併
科新臺幣 7 百萬元以下罰金。
製造、運輸、販賣第四級毒品者，處 5 年以上 12 年以下有期
徒刑，得併科新臺幣 3 百萬元以下罰金。
製造、運輸、販賣專供製造或施用毒品之器具者，處 1 年以上
7 年以下有期徒刑，得併科新臺幣 1 百萬元以下罰金。
前五項之未遂犯罰之。

毒品危害防制條例第4條：
製造、運輸、販賣第一級毒品者，處死刑或無期徒刑；處無期徒
刑者，得併科新臺幣3千萬元以下罰金。
製造、運輸、販賣第二級毒品者，處無期徒刑或10年以上有期徒
刑，得併科新臺幣1千5百萬元以下罰金。
製造、運輸、販賣第三級毒品者，處7年以上有期徒刑，得併科
新臺幣1千萬元以下罰金。
製造、運輸、販賣第四級毒品者，處5年以上12年以下有期徒刑
，得併科新臺幣5百萬元以下罰金。
製造、運輸、販賣專供製造或施用毒品之器具者，處1年以上7年
以下有期徒刑，得併科新臺幣1百50萬元以下罰金。
前五項之未遂犯罰之。
附表：
編號 販賣對象 時間（民國） 地點 毒品之種類與數量 交易金額（新臺幣） 聯繫及交易毒品之方式 宣告刑及沒收 1 田易育 109年6月25日12時23分許 臺南市○市區○○里○○000○0號（統一超商大營門市） 甲基安非他命1包（含袋重1錢） 8,985元 田易育使用「蝦皮」購物網站下單後，張家祥持門號0000000000號行動電話聯絡回覆田易育後，將左列所示之毒品以「貨到付款」方式寄送至左列所示之地點，田易育於左列所示之時間至左列所示之地點取貨時給付左列所示之金額，張家祥之「蝦皮帳號錢包」因而獲得左列所示之金額收益，而完成本次交易。 張家祥販賣第二級毒品，處有期徒刑參年拾月。 扣案IPHONE行動電話壹支（含門號0000000000號SIM卡壹張）沒收；未扣案犯罪所得新臺幣捌仟玖佰捌拾伍元，沒收，於全部或一部不能沒收時，追徵之。  2 田易育 109年7月11日12時51分許 臺南市○市區○○里○○000○0號（統一超商大營門市） 甲基安非他命1包（含袋重2錢） 8,460元 田易育使用「蝦皮」購物網站下單後，張家祥持門號0000000000號行動電話聯絡回覆田易育後，將左列所示之毒品以「貨到付款」方式寄送至左列所示之地點，田易育於左列所示之時間至左列所示之地點取貨時給付左列所示之金額，張家祥之「蝦皮帳號錢包」因而獲得左列所示之金額收益，而完成本次交易。 張家祥販賣第二級毒品，處有期徒刑參年拾月。 扣案IPHONE行動電話壹支（含門號0000000000號SIM卡壹張）沒收；未扣案犯罪所得新臺幣捌仟肆佰陸拾元，沒收，於全部或一部不能沒收時，追徵之。  3 黃俊豪 109年7月6日20時40分許 臺南市○○區○○路000號（全家便利商店永康勝學店） 甲基安非他命1包（2克） 6,000元 黃俊豪使用LINE通訊軟體聯絡張家祥，張家祥持門號0000000000號行動電話以LINE通訊軟體聯絡回覆黃俊豪後，雙方於左列所示之時間、地點，由張家祥交付左列所示之毒品予黃俊豪，黃俊豪給付左列所示金額之現金予張家祥，而完成本次交易。 張家祥販賣第二級毒品，處有期徒刑參年柒月。 扣案IPHONE行動電話壹支（含門號0000000000號SIM卡壹張）沒收；未扣案犯罪所得新臺幣陸仟元，沒收，於全部或一部不能沒收時，追徵之。 4 黃俊豪 109年7月17日15時50分許 臺南市○○區○○路000號（全家便利商店永康勝學店） 甲基安非他命1包（1錢） 8,000元 黃俊豪使用LINE通訊軟體聯絡張家祥，張家祥持門號0000000000號行動電話以LINE通訊軟體聯絡回覆黃俊豪後，雙方於左列所示之時間、地點，由張家祥交付左列所示之毒品予黃俊豪，黃俊豪先給付左列所示金額中之7,000元現金予張家祥，嗣後再轉帳剩餘之1,000元至張家祥之合作金庫商業銀行帳號0000000000000帳戶內，而完成本次交易。 張家祥販賣第二級毒品，處有期徒刑參年拾月。 扣案IPHONE行動電話壹支（含門號0000000000號SIM卡壹張）沒收；未扣案犯罪所得新臺幣捌仟元，沒收，於全部或一部不能沒收時，追徵之。 5 張書偉 109年6月13日17時30分許 臺南市○○區○○街000號附近之籃球場 甲基安非他命1包 (半錢） 4,500元 張書偉使用LINE通訊軟體聯絡張家祥，張家祥持門號0000000000號行動電話以LINE通訊軟體聯絡回覆張書偉後，雙方於左列所示之時間、地點，由張家祥交付左列所示之毒品予張書偉，張書偉給付左列所示金額之現金予張家祥，而完成本次交易。 張家祥販賣第二級毒品，處有期徒刑參年柒月。 扣案IPHONE行動電話壹支（含門號0000000000號SIM卡壹張）沒收；未扣案犯罪所得新臺幣肆仟伍佰元，沒收，於全部或一部不能沒收時，追徵之。 6 張書偉 109年6月29日21時許 臺南市○○區○○街000號附近之籃球場 甲基安非他命1包 (半錢） 4,500元 張書偉使用LINE通訊軟體聯絡張家祥，張家祥持門號0000000000號行動電話以LINE通訊軟體聯絡回覆張書偉後，雙方於左列所示之時間、地點，由張家祥交付左列所示之毒品予張書偉，張書偉給付左列所示金額之現金予張家祥，而完成本次交易。 張家祥販賣第二級毒品，處有期刑參年柒月。 扣案IPHONE行動電話壹支（含門號0000000000號SIM卡壹張）沒收；未扣案犯罪所得新臺幣肆仟伍佰元，沒收，於全部或一部不能沒收時，追徵之。